【裁判字號】    96,訴,180
【裁判日期】    970304
【裁判案由】    公司法等
【裁判全文】
臺灣板橋地方法院刑事判決               96年度訴字第180號
公  訴  人  臺灣板橋地方法院檢察署檢察官
被      告  丙○○
選任辯護人  黃晶雯律師
上列被告因公司法等案件，經檢察官提起公訴（95年度偵字第22
597 號），本院判決如下：
    主  文
丙○○無罪。
    理  由
一、公訴意旨略以：被告丙○○意圖為自己不法之所有，明知其
    並無實際出資設立公司之意，竟於民國93年7 、8 月間，向
    乙○○佯稱其欲出資新臺幣（下同）700 萬元，邀約乙○○
    出資300 萬元，以合資設立資本額達1,000 萬元之展圓科技
    股份有限公司（下稱展圓公司），並由丙○○擔任負責人，
    致乙○○陷於錯誤，而分別於93年12月間某日及94年1 月3
    日，各交付丙○○150 萬元，惟丙○○實際並未出資700 萬
    元，且將乙○○所交付之300 萬元挪為己用；為掩飾上開犯
    行，其明知公司設立時，公司應收之股款，股東應實際繳納
    ，竟於94年1 月13日向不具股東身分之戊○○借款300 萬元
    ，並匯入展圓公司籌備處設於陽信商業銀行復興分行（下均
    稱陽信銀行）帳號00000000000 號帳戶內，取得存款證明後
    ，再於同日委託不知情之會計師庚○○，製作展圓公司之資
    產負債表、股東繳納現金股款明細表等申請文件，持向經濟
    部表示收足股款，並辦理設立登記，致經濟部據此即於94年
    1 月25日核准設立登記在案，惟丙○○早在94年1 月17日，
    即將前揭帳戶內300 萬元轉回予戊○○；且又基於偽造文書
    之犯意，未經告訴人同意，即於94年間某日接續在展圓公司
    發起人會議記錄及董事會議事錄之記錄欄，盜用蓋印「乙○○」之印章各1 次，並接續在董事會議事錄簽到簿及展圓公
    司董事願任同意書上，偽簽「乙○○」之署名各1 枚，而偽
    造上開私文書，並持上開偽造私文書，委由不知情之己○○
    向臺北市政府商業管理處辦理公司登記而行使之，使不知情
    之承辦人員將該不實事項登載於其職務上所掌管之公文書，
    足生損害於告訴人及台北市政府對公司設立、管理之正確性
    等語，而認被告涉犯刑法第339 條第1 項詐欺取財罪嫌、公
    司法第9 條第1 項前段之公司負責人違反公司應收之股款，
    股東並未實際繳納，而以申請文件表明收足之罪嫌，及刑法
    第216 條、第210 條行使偽造私文書及同法第214 條之使公
    務員登載不實事項於公文書罪嫌。
二、按犯罪事實應依證據認定之，無證據不得認定犯罪事實；又
    不能證明被告犯罪者，應諭知無罪之判決，刑事訴訟法第15
    4 條第2 項、第301 條第1 項分別定有明文。次按刑法第33
    9 條詐欺罪之成立，以意圖為自己或第三人不法所有，以詐
    術使人將本人或第三人之物交付或以詐術使人交付物以外之
    一切財產上不法利益為要件。所謂以詐術使人交付，必須被
    詐欺人因其詐術而陷於錯誤，若其所用方法，不能認為詐術
    ，亦不致使人陷於錯誤，即不構成該罪（參照最高法院46年
    度台上字第260 號判例）。又刑法第339 條之詐欺罪，係以
    行為人於客觀上施用詐術使人陷於錯誤，並於行為之初，即
    已意圖為自己不法所有或圖得財產上之不法利益，為其構成
    要件。又債務人於債之關係成立後，如有債務不履行之情形
    ，在一般社會經驗上可能之原因甚多，縱令出於惡意而有遲
    延給付或不為給付之情事，苟無足以証明其債之關係發生時
    自始故意藉此從事財產犯罪之積極証據，自不得僅以債信違
    反之客觀事態，推定債務人自始有詐欺取財之犯意。
三、公訴人認被告涉犯詐欺、公司法、行使偽造文書、使公務員
    登載不實等罪嫌，無非係以被告邀告訴人出資300 萬元，佯
    稱合資設立資本額達1000萬元之展圓公司，但其嗣後實際卻
    未出資700 萬元，並將公司之資本額登記為300 萬元，而認
    被告有施用詐術，致告訴人陷於錯誤之情事；另展圓公司設
    立登記時供驗資之300 萬元存款，實係向戊○○所借，於驗
    資後即返還戊○○，為辦理設立登記之文件亦未經告訴人同
    意云云，為其主要之論據。然訊據被告丙○○固承認於上揭
    時、地，邀告訴人投資300 萬元，表示欲成立公司資本額為
    1000萬元之展圓公司，嗣後亦已收受告訴人交付之300 萬元
    ，及曾向戊○○借款300 萬元，匯入展圓公司籌備處之帳戶
    內作為辦理設立登記之驗資，而將公司登記資本額登記為30
    0 萬元，後於94年1 月17日再將前揭300 萬元返還予戊○○
    之事實，然否認有詐欺、違反公司法暨偽造文書等犯行，辯
    稱：展圓公司在設立時，冷氣、招牌、生財設備、進貨等支
    出就已經達到800 多萬元，這些都是伊及太太張小珊、母親
    甲○○、姊姊周雯玲、姊夫袁應明出資；又因當時已將股款
    做上述之利用，無足夠現金供驗資，亦不知道可以採用實物
    出資方式辦理設立登記，經會計師之建議，先向戊○○借款
    300 萬元存入展圓公司籌備處之帳戶內供驗資，待驗資後即
    返還予戊○○，且上情均為告訴人所同意，亦交付相關印章
    、證件授權伊辦理公司設立登暨所需之手續及蓋印文件，故
    伊確無詐欺、違反公司法及偽造文書等犯行等語。
四、詐欺部分：
  (一)被告抗辯其已出資超過700 萬元，且用於展圓公司設立前、
    後關於裝潢、承租店面之租金、貨車、進銷貨等公司業務上
    乙節，有下列事證可資證明：
  1.被告辯稱其應交付之700 萬元股款，係由其與家人即母親甲○○、太太張小珊、姊姊周雯玲、姊夫袁應明等人共同出資
    等節，業經證人甲○○到院證稱：開展圓公司的資金是我給
    他的，給他500 萬元左右，是在93年10月份到94年1 月份之
    期間內陸陸續續給他的，我都是提領我在中國國際商業銀行
    （現已改名為兆豐國際商業銀行，以下均稱兆豐銀行）美金
    帳戶內之存款，但有時會交付印章、存簿交被告自行填寫提
    款單後去提領，銀行的地點是在南京東路跟某一條路口附近
    ；我女兒還有我女婿也有出資各100 萬元左右等語可稽（見
    本院卷(二)第19 -20頁），且經隔離訊問後，被告與證人甲○○二人對於借款金額為500 萬元、提領款項之銀行帳戶暨地
    點為位於南京東路與吉林路附近之兆豐銀行美金帳戶、甲○○曾交由被告自行去填單提領等節，所述均互為相符，應堪
    採信。再者，證人甲○○設於兆豐銀行、帳號00000000000
    號之美金帳戶，自93年10月13日至94年1 月31日期間確實曾
    陸續提領美金共計164267.37 元，此有兆豐銀行96年12月31
    日以（九六）兆銀國兌字第01070 號函所檢送上揭帳戶之客
    戶存款資料明細表及提款單存卷可參（見本院卷(二)第102-11
    0 頁），如經以當時之匯率計算，折合新台幣約5,210,560
    元至5,520,956 元之間左右；又本院經依職權諭被告當庭簽
    寫「甲○○」「美金」「壹貳參肆伍陸柒捌玖拾」「USD ：
    00000000000 」等文字（見本院卷(二)第123 頁），經目視比
    對之結果，其當庭簽寫之筆跡與兆豐銀行所檢送提款單內之
    字跡，在勾勒、轉折、字形等特徵上均大致相同，應為被告
    所書寫無誤。基此益證被告陳稱其母親有出資約500 萬元之
    情事，乃屬可取。另依證人即展圓公司設立初期之店面店長
    辛○○在庭證稱：我在任職期間有看過被告的姐姐都會來店
    裡問我公司的營運狀況，也會跟我談一些事情，她認為我做
    的不好，所以跟我談一些解職或是離職的事情，因此我在3
    月底先卸任店長後改為銷售，不管進貨或是庫存的工作，之
    後才離開；因為之前與被告聊天時，我從言談中知道他姐姐
    有資助他，又因為被告經常在國外，我們兩個常常沒有辦法
    直接對話，都是透過中間人或是他姐姐來傳話，所以他姐姐
    來找我談離職的事時，我也沒有覺得奇怪；訂貨後，支付給
    廠商的現金，如果被告在國內，就由他拿錢過來，如果他不
    在國內的時候，被告的姐姐曾經有拿過來，還有被告的女朋
    友也曾經拿過錢給我，告訴人也曾經拿過小額的1 、2 萬元
    給我等語（詳本院卷(二)第90-92 、94頁），亦可徵被告及證
    人甲○○表示被告之姐姐周雯玲、太太張小珊等人，均有出
    資展圓公司等情，係屬實在，渠等方可至展圓公司關心營運
    情形，甚且介入公司人事暨支墊店面所需之訂貨現金款。
  2.再者，告訴人所交付支出資額300 萬元，及被告暨其家人之
    出資款700 萬元，被告於設立登記前、後，均用在展圓公司
    之進存貨貨款、承租店面之押租金、硬體設備、裝潢費用，
    其中於93年11月至94年1 月間展圓公司之進貨金額已達5,76
    8, 472元，有其提出之庫存明細、進貨金額明細表暨各項進
    貨憑證，另承租店面之押租金、裝潢店面費用及購買家具、
    家電、文具、雜支費用等費用則有1,824,514 元，則有房屋
    租賃書、工程合約書及購買憑證存卷可參（見偵查卷第46至
    68頁、本院卷(一)第152-279 頁），且依上揭存貨明細或交易
    憑據之製作方式、內容暨數量，應非臨訟而偽造，堪信為真
    正。復依證人辛○○到院結證：我從94年1 月1 日到94年4
    月30日在展圓公司擔任店長，負責店內的全部事務，因為我
    去的時候是公司剛剛成立，我之前也是在光華商場的其他公
    司，所以我也有擔任銷售、庫存等，我也要負責與其他廠商
    的聯絡；店剛開的時候，庫存如果以成本來說，大約500 萬
    、600 萬元，庫存在營運之前，是被告去處理採購，我則沒
    有處理；營運之後部分是由被告去訂，部分是有我去訂，但
    進貨的時候，都要由我來確定訂單及接貨，公司進貨後的支
    付貨款，我所經手或是我所知道的都是以現金支付，因為在
    光華商場附近，廠商都要求新開的店家以現金支付，不可以
    開票；展圓公司有進行裝潢，但不清楚裝潢的實際費用，展
    圓的店面是我先看到，再與被告提，並且帶他去看，那店面
    原本是做咖啡廳；在我擔任展圓的店長時，展圓的公司員工
    有6 個人，我在的時候，展圓公司的庫存都是放在店裡面，
    任職店長期間，被告有提到還有一個地方在內湖可以擺貨，
    但是我在的時候，店內還擺的下，店裡面還有另外隔一間小
    房間來擺放庫存；每天公司的帳，我在的時候，都是我結帳
    等語（參本院卷(二)第88-90 頁），益證展圓公司於設立時，
    即已有價值約500 、600 萬元之存貨，且確有承租店面、裝
    潢與員工薪資等開支之支出無誤。況展圓公司主要之經營事
    項，係於光華商場開設店面販售電腦相關產品，則於店面開
    張之前，即需承租店面、裝潢、訂貨備貨，是被告在設立登
    記前即將股款支應於上揭各項費用，作為經營事業之準備，
    顯無悖於常情之處。
  3.甚且，展圓公司於設立之初，告訴人曾參與店面承租之事，
    且經常到公司，關心備貨情形及營運狀況，亦會幫忙整理，
    而展圓公司為建立進銷貨之檔案管理，曾購買檔案管理之電
    腦軟體，該軟體經由告訴人決定購買後，其亦曾幫忙進行進
    銷貨電腦資料之記錄等事實，已經證人辛○○證述：「當初
    看到店面在出租時，我請被告去看，當時被告有意願而來找
    我聊天，並且問我是否願意到該店面上班，該次的聊天告訴
    人也有在場，所以那次是三個人一起聊」、「（問：在展圓
    公司開始營運之後，告訴人有無來過店裡？有」、「（問：
    告訴人來店裡的原因？）來關心，因為就我所知，告訴人會
    來看貨備的如何，有時候也會來幫忙整理，或是關心營運的
    狀況。」、「當時進銷貨原先我用EXCEL 的軟體建檔，這樣
    子庫存容易誤載，因此我就跟被告及告訴人另外改一套進銷
    貨軟體，至於為何會告訴告訴人，是因為我知道他是公司的
    股東。一開始時，告訴人常常來公司，約壹個星期來五、六
    次，我是在告訴人來店裡的時候跟他提議買軟體，在之前我
    已經與被告先提過，被告叫我去找廠商比價，並且與告訴人
    說，最後由告訴人決定要選擇哪一家，所以選哪一家廠商購
    買軟體，是由告訴人做最後決定，是由被告拿錢給我。」「
    （問：軟體購買後，告訴人是否看過？）安裝之後他是看過
    軟體，當時因為庫存資料還沒有建入。」、「在我離職之前
    ，這些資料都還沒有全部輸入，而且我輸入的資料也很少，
    在我不負責庫存業務時，告訴人應該都還沒有看過。」「軟
    體安裝完之後，所有的進貨單據都有整理出來，等待入檔，
    但因為建檔很慢，所以被告有請告訴人幫忙建檔，但是他建
    檔的筆數很少，約一、二十筆。我當時也有建檔，但是對於
    何人先建檔的順序，我現在也已經不記得了。」「（問：銷
    貨單據都在何處？）都放在公司。」、「（問：告訴人既然
    有建檔，是否有看過那些進銷貨單據？）有。」、「（問：
    進銷貨單據是否有特別保密，或是放在隱密處？）整理出來
    一疊後就放在抽屜。」綦詳（本院卷(二)第90、91、94至96
    頁），告訴人亦不否認購入軟體後有幫忙建檔進銷貨資料之
    事實（本院卷(二)第96頁），已足證明告訴人於展圓公司設立
    之初，除經常至店內關心備貨情形暨營運狀況外，且曾經手
    進銷貨之單據，知悉展圓公司實際之進銷貨狀況及金額，然
    被告用於訂貨、承租店面、裝潢等各項費用之實際金額因已
    超過300 萬元甚多，從而告訴人亦顯然知悉被告確有出資之
    事實，方足以支應公司各項資金之使用。
  4.此外，依據證人己○○於偵查中、本院審理中陳稱：向戊○○調借的資金，是甲○○打電話給我說她兒子要成立公司，
    但他的資金都拿去買貨了，所以問我有沒有人可以借錢，我
    就介紹他去找戊○○；被告似乎有提到用1000萬設立，但我
    跟她說你沒那麼多錢所以不用那麼多錢設立，至於存貨部分
    ，是因為實物登記的方式太繁瑣，所以沒那樣建議；當時被
    告說要設立的登記資本額多少，我已經不記得了，我只記得
    他給我銀行存款存證是300 萬元，他還表示他進了很多貨，
    被告似乎有提到要設立登記1000萬元的資本額，我只有說不
    管設立多少，都要送到經濟部備查；因為我跟他說要銀行存
    款存證，可以表示資本額多少，所以被告才會表示說他進了
    很多貨等語（偵查卷第267 、280 頁及本院卷(二)116-117 頁
    ），亦足證明在公司設立登記之初，被告已將公司資金均用
    於訂貨備貨之舉。
  5.執此以觀，被告暨其家人方面確實已出資超過700 萬元，公
    訴人及告訴人主張被告並無出資且將告訴人所交付之300 萬
    元挪作他用云云，俱不可採。
  (二)展圓公司資本額僅登記為300 萬元，與被告有無實施用詐術
    無關：
  1.展圓公司之資本額僅登記為300 萬元，而非被告與告訴人所
    約定之1000萬元，且被告係於94年1 月13日向戊○○借款30
    0 萬元，匯入設於陽信銀行帳號00000000000 、戶名展圓公
    司籌備處之帳戶內供驗資，嗣於同年1 月19日將上揭借款以
    匯款方式返還予戊○○，而於94年1 月25日獲准設立登記等
    事實，固經證人戊○○到庭證述甚詳，並有上揭帳戶之存摺
    明細暨交易明細、陽信銀行檢送之對帳單、存款送款單、戊○○之身分證影本暨印鑑卡、公務電話記錄等件可稽（偵查
    卷第90-92 、109-121 頁，及本院卷(二)26-28 頁）。惟此係
    因在辦理公司設立登記前，被告即將股款，先用於訂貨或支
    付設立公司所需之相關費用，所餘現金不多，且以實物出資
    之設立登記手續較為複雜，因而在記帳業者己○○之建議下
    ，被告先向戊○○借款300 萬元，以取得辦理公司設立登記
    所需之存款證明等情，已有證人己○○前列之證述可稽（見
    上開理由欄四(一)4.），從而展圓公司之資本額登記為300 萬
    元，係因股款已支付於設立公司所需之進貨或相關費用，公
    司實際現金不足之緣故，而非如公訴人所稱係被告為掩飾其
    無出資700 萬元之犯行云云。況展圓公司之資本額登記為
    300 萬元，應僅為公司對外登記事項，至於被告與告訴人之
    間，則未見被告曾有因此登記，而變更雙方就展圓公司原約
    定應各自享有或負擔權利義務之比例或內容。況依前述，被
    告既已出資超過700 萬元以上，復有實際經營展圓公司，縱
    展圓公司之資本額僅登記為300 萬元，亦與被告有無施用詐
    術無關，公訴人及告訴人以展圓公司之資本額僅登記為300
    萬元，遽認被告於邀告訴人投資之際，係在遂行詐欺之行為
    ，實嫌速斷。
  2.再者，展圓公司所製作，用以向經濟部辦理公司設立登記之
    董事會議事錄、董事願任同意書、發起人會議記錄等件，均
    已經告訴人簽名或蓋印確認（附於偵查卷第74、75、82、89
    頁），雖告訴人表示上揭簽名或蓋印並非其所為云云，然告
    訴人卻也不否認已經授權被告辦理公司設立登記之事項，此
    參告訴人自承「另外在公司登記時我有將身份證、印章交給
    被告…我把身份證、印章交給被告是授權他處理公司設立登
    記事宜」、「（問：被告有無告訴你辦理公司登記的時候會
    需要股東名冊及會議記錄？）因為我沒有開公司的經驗，所
    以都交給被告處理？」等語即明（偵查卷第103 頁）。且上
    揭文書，均屬設立公司登記所必備文件，被告代理告訴人分
    別以記錄、董事或股東等身份簽名或蓋印於上，亦顯無逾越
    告訴人交付印章、身分證予被告用以授權辦理公司登記之範
    疇。是告訴人嗣後再以上揭文件其並未實際見過為由，而否
    認此些文書之真正，自有未洽。甚且，展圓公司之股東之一
    呂嘉原乃告訴人之弟弟，告訴人並坦承有交付呂嘉原之身份
    證證件給被告辦理公司設立登記暨股東登記，此有股東名簿
    及呂嘉原之身分證影本可考（偵查卷第76、78頁），則參諸
    告訴人既提供其弟弟之身分證資料予被告，而以其擔任公司
    之股東並為登記，迭於偵審中卻從未提及其弟弟呂嘉原有無
    實際出資之情，顯見告訴人對於展圓公司之登記事項及內容
    並非全然不知。
  3.承上所述，被告抗辯展圓公司之資本額僅登記為300 萬元，
    係因公司現金存款不足之故，且上開登記內容已曾告知告訴
    人等情，應屬可信。
  (三)被告確實有經營展圓公司，告訴人亦有參與經營乙節：
  1.查展圓公司於94年1 月獲准設立登記後，即於光華商場開設
    店面經營，迄至本件訴訟期間，展圓公司才停止營業等情，
    已據被告陳述在卷，並經有證人丁○○、辛○○證述甚詳（
    本院卷(二)第81至97頁），並有兆豐銀行95年3 月2 日（95）
    國台存字第00141 號函所檢附展圓公司設於兆豐銀行之活儲
    （帳號00000000000） 、支存（帳號00000000000） 及外匯
    （帳號000000000000）等帳戶之客戶存款資料明細表、客戶
    歷史檔交易明細查詢表足按（偵查卷第23至40頁），及展圓
    公司之營利事業所得稅申報資料、財務報表、資產負債表等
    件可稽（附於本院卷外），且告訴人對於展圓公司確有經營
    之事實，亦未見其否認。
  2.再佐以證人丁○○陳稱：我剛進公司的時候就看過告訴人，
    我聽過老闆介紹過，他是公司的副總，你看過他看過幾次而
    已，他不是很常來店裡等語，及證人辛○○證述：當在展圓
    公司開始營運之後，告訴人也有來過店裡，因為就我所知，
    告訴人會來看貨備的如何，有時候也會來幫忙整理，或是關
    心營運的狀況；訂貨後，支付給廠商的現金，如果被告在國
    內，就由他拿錢過來，如果他不在國內的時候，被告的姐姐
    曾經有拿過來，還有被告的女朋友也曾經拿過錢給我，告訴
    人也曾經拿過小額的1 、2 萬元給我，公司當時沒有財務；
    告訴人是因為他常常來店裡面，我有跟他提到要付什麼款，
    他就會直接拿錢等情（本院卷(二)第86、91、94頁），足證告
    訴人既在展圓公司擔任副總經理，且參與公司之經營，對於
    展圓公司有實際經營之情，實難諉為不知。
  3.是被告既有實際經營展圓公司，實難認其邀告訴人投資之行
    為，有何施用詐術之舉。
  (四)末者，投資者通常於入股前會對經營事業有所評估，倘無證
    據足以認被告有施用詐術情事，尤不應因所投資之事業嗣後
    未獲利，即全咎責於受被告詐欺。本件經質之告訴人已坦承
    是經過評估且曾陪同被告進行採貨程序後，認為有投資成功
    的機會才願意出資300 萬元（偵查卷第12頁），則告訴人於
    交付投資款項之初，既已評估風險而決定入股，實難認其當
    時有何陷於錯誤之情。至於投資設立公司後，是否均可獲利
    ，乃投資業務本存在之經營風險，被告既以實際設立公司並
    為經營，則展圓公司嗣後縱有經營不善致無獲利之情事，亦
    僅屬投資失利之範疇，在客觀上難認被告於訂約之初即已蓄
    意不經營合作事業，而有詐欺之犯意，於告訴人方面亦難認
    在訂約時有何陷於錯誤之情。
  (五)從上所述，被告邀告訴人出資300 萬元後，已實際設立及經
    營展圓公司，其亦確有出資超過所約定之700 萬元，至公司
    登記則僅係貪圖登記之便，而登記公司資本額為300 萬元等
    情，均經判斷如上，實難認其有何被告於上揭時、地，邀告
    訴人投資展圓公司之行為，有何具體施用何詐術之犯行，告
    訴人於交付股款之初，既已評估風險而決定入股，亦難認有
    何陷於錯誤之情，自不得僅以展圓公司事後經營不善，即認
    被告涉有詐欺犯嫌，而令其擔負刑法詐欺罪責。此外，復查
    無其他積極證據，足認被告係以不法手段誤導告訴人對於投
    資風險之判斷，致交付300 萬元之投資款，揆諸前揭法條及
    判例意旨，應認其犯罪嫌疑不足。
五、就違反公司法及偽造文書部分：
  (一)按公司應收之股款，股東並未實際繳納，而以申請文件表明
    收足，或股東雖已繳納而於登記後將股款發還股東，或任由
    股東收回者，公司負責人各處五年以下有期徒刑、拘役或科
    或併科50萬元以上250 元以下罰金，公司法第9 條固有明文
    。然上揭條文乃需以公司應收之股款，股東並未實際繳納，
    而以申請文件表明收足為為構成要件。查展圓公司為向台北
    市政府辦理公司設立登記而提出之存款證明，係被告於94年
    1 月13日向戊○○借款300 萬元，匯入設於陽信銀行帳號00
    000000000 、戶名展圓公司籌備處之帳戶內，供驗資後隨即
    於同年1 月19日將300 萬元以匯款方式返還予戊○○，並於
    94年1 月25日獲准設立登記等事實，固證人戊○○到庭證述
    甚詳，並有前列之存摺明細暨交易明細、對帳單、存款送款
    單、戊○○之身分證影本暨印鑑卡、公務電話記錄等件可稽
    ，惟此係因在辦理公司設立登記前，展圓公司應收之股款包
    含被告暨其家人及告訴人等股東所為之出資，均先用於訂貨
    或支付設立公司所需之相關費用，所餘現金不多，因而需先
    向戊○○借款300 萬元取得辦理公司設立登記所需之存款證
    明等情，均已於前段論述甚詳（見理由欄四(二)1.），另展圓
    公司所收受之股款，嗣後並無任由股東收回之情事，故本件
    顯無「應收之股款，股東並未實際繳納」或「或股東雖已繳
    納而於登記後將股款發還股東」之情形，要難論以公司法第
    9 條第3 項之罪。且本件被告與公司其餘股東，均係以現金
    出資，被告嗣後再以現金購入公司事業所需之貨品或支付相
    關設立費用，並非一開始即以非現金之其他財產而為出資，
    與公司法第131 條第3 款所稱之「以公司事業所需之財產抵
    繳股款」之情形，仍有不同，是被告以現金作為公司之股款
    種類而為登記，亦核無違誤，附此敘明。
  (二)再者，展圓公司所製作用以向經濟部辦理公司設立登記之董
    事會議事錄、董事願任同意書、發起人會議記錄等件，其上
    關於「乙○○」之簽名或印章，雖非告訴人所親自為之，然
    此係告訴人親自交付印章、身份證影本予被告，以授權其辦
    理公司登記事宜，被告亦無逾越授權範圍而為使用等情，俱
    判斷如前（見理由欄四(二)2.），從而前揭文書，非屬被告偽
    造甚明。是公訴人指稱被告未經告訴人同意，即接續在發起
    人會議記錄、董事會議事錄之記錄欄、董事願任同意書上，
    盜蓋「乙○○」之印章及偽簽「乙○○」之署名，並持上開
    偽造私文書向臺北市政府商業管理處辦理公司登記而行使之
    ，且使不知情之承辦人員將該不實之事項登載於其職務上所
    掌管之公文書，構成刑法第216 條、第210 條行使偽造私文
    書及同法第214 條之使公務員登載不實事項於公文書罪云云
    ，難認有理。
  (三)此外，公訴人已無再提出其他事證，可證明被告另涉犯公司
    法第9 條及刑法第216 條、第210 條、第214 條等罪嫌，從
    而本件尚無從依公訴人所提出之各項證據，而達於通常一般
    之人均不致有所懷疑，而得確信其為真實之程度，自不得以
    上揭罪名相繩。
六、綜上所述，本件既無積極證據足以認被告邀告訴人入股投資
    展圓公司係出於欺罔手段，自不能僅以該事業嗣後經營不善
    之客觀事態，遽推定被告有刑法第339 條之詐欺犯意；再者
    ，被告既已收足公司應收之全部股款，復無於登記後將股款
    發還股東之舉，所製作用以辦理公司登記之相關資料，又經
    告訴人授權同意而為製作，亦難認有違反公司法第9 條之公
    司應收股款，股東並未實際繳納，而以申請文件表明收足，
    或股東雖已繳納而於登記後將股款發還股東或任由股東收回
    者之罪，及刑法第216 條、第210 條、第214 條之行使偽造
    私文書、使公務員登載不實等之犯行。此外，復查無其他積
    極、具體確切之證據足資認定被告涉有公訴人所指之前揭犯
    行，是因不能證明被告犯罪，自應為無罪判決之諭知，以昭
    審慎。
據上論斷，應依刑事訴訟法第301 條第1項，判決如主文。
本件經檢察官江祐丞到庭執行職務。
中    華    民    國    97    年    3     月    4     日
                  刑事第十一庭  審判長法  官  徐蘭萍
                                      法  官  林淑婷
                                      法  官  邱景芬
以上正本證明與原本無異
如不服本判決應於送達後10日內向本院提出上訴狀
                                書記官  曾千庭
中    華    民    國    97    年    3     月    4     日


司法院資訊處製作；財團法人民間司法改革基金會備份。
